---
title: "Micrcoeconomía II: ioslides"
author: "Marco Antonio Pérez Méndez"
date: "26/2/2021"
output: ioslides_presentation
runtime: shiny
---

```{r setup, include=FALSE}
knitr::opts_chunk$set(echo = FALSE)
```

# Microeconomía

#
El presente documento representa las notas de clase para el curso de Microeconomía II de la licenciatura en Economía de la Universidad Autónoma Metropolitana unidad Iztapalapa. El documento que ahora se preseta pretende brindarle un soporte teórico y aplicado a los alumnos de la UAM Iztapalapa. En él se encontrará el desarrollo de los temas propuestos en la unidad de enseñanza-aprendizaje, junto con ejercicios prácticos y empíricos que le permitan al alumno profundizar en el entendimiento y aplicación de la microeconomía.


## Introducción

La microeconomía es la rama de la economía encargada del estudio de la toma de decisiones individuales. Sus postulados han servido como base de grandes hallazgos, tanto teóricos como empíricos, dentro y fuera de la misma ciencia económica. La microeconomía ha desarrollado herramientas de gran utilidad para la toma de decisiones eficientes en cada aspecto de la vida humana. El ámbito en el que estas herramientas de toma de decisiones se aplican con mayonr frecuencia es, sin duda, el del los negocios y las empresas, pero también se encuentra en la toma de decisiones gubernamentales y, si se es muy analítico, en cada aspecto de la vida cotidiana.


To learn more, see [Interactive Documents](http://rmarkdown.rstudio.com/authoring_shiny.html).

# 

La microeconomía nos ayuda a responder preguntas como: ¿por qué nos levantamos todos los días para ir a la UAM?, ¿qué otra cosa puedo hacer en lugar de ir a la UAM?, ¿cuál de esas dos opciones me genera un mayor nivel de felicidad? ¿Debería de ahorrar para alguna contingencia?, ¿cuánto será prudente ahorrar?, ¿el dinero ahorrado me dará mayor felicidad hoy o en el horizonte de tiempo proyectado?, ¿cuál es la probabilidad de que suceda dicha contingencia?, si sucede la contingencia ¿cual será mi nivel de felicidad?, ¿puedo adquirir un bien o servicio que mantenga mi nivel de felicidad similar si sucede la contingencia?

#

Desde la  perspectiva empresarial y de los negocios podemos encontrar preguntas como:¿cuál es el nivel de producción eficiente en la empresa de mi abuelo?, ¿cuánto le cuesta a la empresa de lógistica y transporte desplazar un lote de pantallas inteligentes?, ¿cuál es el nivel máximo de beneficios que puede alcanzar doña Lupita con su empresa familiar?, una gran empresa transnacional pretende introducir un nuevo producto y se pregunta ¿si el mercado es atractivo o tiene potencial para absorver dicho producto?, ¿en que momento es adecuado retirarse de una mesa de negociación o de un mercado regional?, ¿por qué unas personas ganan más que otras, si tienen puestos similares? 

#

n el ámbito gubernametal se pueden encontrar preguntas como: ¿la tasa de impuestos es, socialmente, la más eficiente?, si la empresa de petroquímicos "alfachemistry" genera demasiada contaminación ¿se puede cuantificar el daño?, ¿se puede diseñar un instrumento de compensación?, ¿se puede diseñar una intervención gubernamental que permita minimizar el daño y maximizar el bienestar social?, etc. etc. 

#

Estas y muchas otras preguntas se puede responder con un correcto abordaje microeconómico. La respuesta de todas las preguntas relacionadas con la toma de decisiones de los individuos se puede llevar a cabo por medio de las herramientas microeconómicas, que se han desarrollado a lo largo de los años. Es por ello, que el estudio y el entendimiento de la teoría microeconomíca y su posterior aplicación en la vida cotidiana es de suma importancia, no solo para los alumnos de economía, sino para todo aquel iteresado en en el estudio de la toma de decisiones eficientes.

#
El texto se divide, de acuerdo con el programa aprobado por el consejo académico, en seis grandes temas:Teoría del productor, Costos, Maximización del beneficio, Oferta, Equilibrio de mercado y Externalidades e impuestos. A lo largo del documento se observará, como por medio de las herramientas y los métodos de la microeconomía se realiza la toma de decisiones administrativas y empresariales. La microeconomía ha desarrollad reglas e instrumentos enfocados en la toma de decisiones eficiente y ayuda a reconocer, tanto el impacto de las fuerzas económicas sobre el comportamiento de las diferentes organizaciones que interactúan en la sociedad, como las consecuencias económicas derivadas de la toma de decisiones. 

#
La Microeconomía permite identificar las formas de alcanzar, de la manera mas eficiente posible, los objetivos que se trazan los agentes en el alcance de su felicidad. Por ejemplo, suponga que una microempresa familiar está mostrando un rápido crecimiento porque quiere alcanzar el tamaño necesario para realizar un uso eficiente de los programas de publicidad gubernamental. La microeconomía puede ayudar en la identificación de las estrategias de producción y en las técnicas de determinación del precio que le permitan alcanzar tal objetivo de la manera mas eficiente, menos costosa y en el menor tiempo posible. 
</div>


## Objeto de estudio de la microeconomía 

<div class=text-justify>
La microeconomía busca construir un marco analítico que permita resolver problemas de la toma de decisiones individuales por medio de la identificación soluciones óptimas y eficientes. Utiliza conceptos económicos y métodos cuantitativos para resolver los problemas a los que se enfrentan los agentes económicos al tomar decisiones. Por ejemplo, un economista puede aplicar sus conocimientos tanto en sectores con fines de lucro como sin el. Supongamos que se trabaja para una ONG sin fines de lucro que se dedica al cuidado médico. Entonces se persigue que los servicios medicos que brinda dicha organización sean de la mas alta calidad, obviamente sujetos a un número sumamente limitado de médicos y enfermeros, número de camas, instrumentos quirurgícos, entre muchas otras cosas. Por medio del uso, tanto de los conceptos como de las herrmientas que ha desarrollado la microeconomía, el economista encargado puede identificar el nivel óptimo y el uso eficiente de aquellos recursos escasos. Como resutado de ello, el economista emplea, por medio de la microeconomía, un conjunto de reglas operativas que le permiten encontrar el uso mas eficiente de los recursos, tanto humanos como de capital y administrativos, con el fin de alcanzar los objetivos de eficiencia y excelencia.   
</div>

#
### Teoría microeconómica 
La teoría microeonómica se ha precupado por desarrollar el marco analítico necesario para la explicación de los fenómenos económicos. Dentro de estos conceptos se encuentra:

1. El análisis marginalista

2. La teoría del consumidor

3. La teoría de la empresa

4. El equilibrio del mercado

5. Teoría de la organización industral y el análisis estratégico

6. Teoría de la elección pública, etc.

### Métodos cuantitativos {-}
Dentro de los métodos cuantitativos empleados se encuentran:

1. Las herramientas del análisis numérico

2. La estadística y la probabilidad

3. Las técnicas de estimación y de pronósticos

4. Las herramientas de la teoría de juegos

5. Las técnicas de optimización

6. Los sistemas de información, etc.

### Problemas de toma de decisiones {-}
Dentro de los problemas mas comúnes a resolver por se encuetran:

1. La selección del producto

2. La selección del nivel óptimo de producción

3. La identificación eficiente del nivel de costo

4. La determinación óptima del nivel de precio

5. La definición de la estrategia de competencia y comercialización

6. El diseño de la organización

7. Las estrategias para el desarrollo del producto y la innovación

8. La determinación de los salarios, los beneficios y la capacitación

9. Los niveles y las fuentes de la inversión y el financiamiento

10. La identificación de escenarios contingentes y su evaluación, etc. 
 
  
  
# Acerca del Autor {- .tabset .tabset-fade .tabset-pills}

<div class=text-justify>
Marco Antonio es un economista egresado de la Universidad Autónoma Metropolitana Azcapotzalco, donde cursó el área de economía aplicada, decantandose por el análisis empírico de la ciencia económica. Al terminar sus estudios de licenciatura y tras una breve estancia como asistente de docencia e investigación se mudó a la ciudad de Saltillo en el estado de Coahuila, en donde estudió, dentro del Centro de Investigaciones Socioeconómicas de la Universidad Autónoma de Coahuila la maestría en economía regional especializandose en desarrollo económico socioespacial con enfásis en econometría espacial. AL terminar sus estudios de maestría y al regresar a la Ciudad de México fundó CERyAEE (Consultoría en Economía Regional y Análisis Económico Espacial), que dirije desde entonces, y comenzó  a dar clases como profesor de asignatura en la licenciatura en negocios internacionales de la Universidad Autónoma del Estado de México. Despúes de observar el nivel matemático que imprimia en sus cursos de microeconomía, macroeconomía y economía industrial, fue invitado a impartir microeconomía avanzada en la licenciatura en actuaría, dentro de la misma universidad. En esa licenciatura Marco Antonio encontró el ámbito académico perfecto para desarrollar sus habilidades docentes. Impartió diversos cursos, entre los que destacan: Análisis de regresión, Series de tiempo, Modelos econométricos, Microeconomía avanzada, Microeconomía I y II, Estadística y probabilidad y Álgebra lineal. Despúes de refirmar, con experiencia comprobable, que la docencia y la investigación eran los campos predilectos de su labor profesional, obtuvo el doctorado en estudios sociales con enfásis en economía social en la UAMI, donde al términar sus estudios doctorales ganó un concurso de oposición, incorporandose a la planta docente del Departamento en Economía de la UAM Iztapalapa.

</div>

## Experiencia profesional 
Consultoría en Economía Regional y Análsisis Económico Espacial CERyAEE, Director.

Operador independiente del mercado de divisas, FxPro Ltd.

New York Life, consultor.

## Docencia e investigación
UAM-I: Profesor-Investigador, Departamento de Economía

UAEM: Profesor de Asignatura, Licenciatura en Actuaría

INMAABAPRO: Director académico, Licenciatura en Mercados Financieros Internacionales



\pagebreak 

# Teoría de la empresa

L teoría de la empresa parte del esquema general del valor esperado de la empresa o el esquema de los beneficios esperados futuros. El cual se identifica como el valor presente de los beneficios netos.El que, básicamente, se construye por el flujo en el timpo de los beneficios de la empresa valuados en valor presente. 

\begin{equation}
\tag{1.1}
VE = \frac{\pi_1}{(1+i)^1}+\frac{\pi_2}{(1+i)^2}+ \dots +\frac{\pi_n}{(1+i)^n} 
\end{equation}

\begin{equation}
\tag{1.2}
VE = \displaystyle \sum_{t=1}\frac{\pi_t}{(1+i)^t}
\end{equation}

En el curso de Microeconomía II no se evaluará el beneficio por medio del valor presente, ya que una labor de esa envergadura demanda que el alumno cuente con conocimientos de matematicas financieras. Por el momento, para desarrollar los temas del curso, no se requiere evaluar el valor presente de la empresa, aunque se debe tener en mente que ese es el esquema general al cual los estudiantes se deberán apegar en la medida en la que avance su formación. Para el curso de Microeconomía II basta con evaluar los beneficios en un momento específico en el tiempo. 

\begin{equation}
\tag{1.3}
\pi= IT-CT
\end{equation}
 

$\pi_i$ se identifica como el beneficio de la empresa en el momento $i$, el cual se define como la diferencia entre el ingreso total $IT$ menos el costo total $CT$. En donde se identifica al ingreso total $IT$ como el monto que se obtiene del producto de la empresa multplicado por su precio $Pq$, y el costo total $CT$ como la cantidad de dinero erogado en la producción de cada unidad de producto.  

\begin{equation}
\tag{1.4}
\label{eq1.4}
\pi= Pq-C(q)
\end{equation}

La expresión \ref{eq1.4} es la base de una gran parte de la Microecononía de la emresa, ya que al descomponer dicha expresión se obtienen las ramas de la microeconomía de la empresa. 

a. $q \rightarrow$ Teoría del productor
b. $C(q) \rightarrow$ Teoría de costos
c. $P \rightarrow$ Teorías de determinación de precios
d. $\pi \rightarrow$ Maximización del beneficio


 
# Teoría del productor
# Teoría de costos
# Maximización del beneficio
# Oferta
# Equilibrio de mercado
# Externalidades e impuestos

## Interactive Plot

```{r eruptions}
inputPanel(
  selectInput("n_breaks", label = "Number of bins:",
              choices = c(10, 20, 35, 50), selected = 20),
  
  sliderInput("bw_adjust", label = "Bandwidth adjustment:",
              min = 0.2, max = 2, value = 1, step = 0.2)
)

renderPlot({
  hist(faithful$eruptions, probability = TRUE, breaks = as.numeric(input$n_breaks),
       xlab = "Duration (minutes)", main = "Geyser eruption duration")
  
  dens <- density(faithful$eruptions, adjust = input$bw_adjust)
  lines(dens, col = "blue")
})
```

## Bullets

- Bullet 1
- Bullet 2
- Bullet 3

## R Output

```{r cars}
summary(cars)
```


